# 请教陈版：关于基准日与合并日的问题

提问人：lu760314 时间：2011-01-05 11:24:13
某公司收购一公司，使其成为该公司的子公司。基准日为 6 月 30 日，协议约定基准日至交割日所产生的收益归属于新股东。交割日为12 月 31 日，但是按照准则界定的合并日为 12 月 31 日，那么该公司对于被收购方 6 月 30 日至 12 月 31 日产生的收益如何处理？

回答人：chenyiwei
无论对于收购方而言，该合并是构成同一控制下的企业合并还是非同一控制下的企业合并，都导致收购方在对价款金额不变的情况下，得到被收购方的购买日（合并日）净资产份额增加。 对于收购方而言，如果属于同一控制下合并的，该差额调整资本公积；属于非同一控制下企业合并的，该差额调整购买日确认的商誉或负商誉。

回答人：chenyiwei
回复 藤椅 lu760314 的帖子可以这样理解。因为非同一控制下企业合并中，被购买方的损益表是自购买日才能开始并入。所以该差额就体现为对商誉或者负商誉的调整。

回答人：chenyiwei
回复 报纸 cncrchm 的帖子大致上可以这样理解。但要注意：同一控制下合并中，被合并方合并日之前的净利润是可以纳入合并利润表的。

回答人：chenyiwei
回复 7 楼 lu760314 的帖子权益法核算情况下，此类问题的处理原则与非同一控制下合并有些类似。因为权益法本身就具有“单行合并”的性质。所以： （ 1 ）确认长期股权投资的时点可以比照企业合并中购买日的标准，但应注意：因为确认股权投资仅仅是确认一项资产，因此只要在法律上已承认本企业的股东身份的情况下，长期股权投资即可确认。是否具有重大影响因而要求采用权益法核算，是另一个层次的问题。 （ 2 ）权益法核算也是有类似商誉或负商誉的概念的，只不过商誉不单独确认。所以处理原则与非同一控制下合并中基准日到交割日的归属问题是类似的。

提问人：wjbld 时间：2015-10-23 12:07:34
请教陈版，这里权益法不单独确认商誉是什么意思？不确认商誉，是确认投资收益吗？

回答人：chenyiwei
权益法核算中，投资方报表上不会单独体现“商誉”项目，而是将投资成本高于可辨认净资产公允价值份额的差额保留在长期股权投资的账面价值中，也就是准则讲解中提到的“不调整长期股权投资的成本”。

提问人：wjbld 时间：2015-10-24 10:09:26
陈版，按 7 楼的假设条件，交割日的投资成本应小于交割日可辨认净资产公允价值份额，那差额是否应直接确认营业外收入？

回答人：chenyiwei
一般可以这样理解。但如果该交易发生于同一控制下的关联方之间，存在显失公允迹象的，不排除该差额贷记资本公积的可能。这种情况下是贷记损益还是资本公积，可能涉及对交易的合理商业理由、公允性等专业判断。

提问人：xueyou654 时间：2016-11-18 17:47:29
陈版主，按题目的背景介绍，合并日是不是应定在 6 月 30 日啊？因为协议约定基准日至交割日所产生的收益归属于新股东，相当基准日后收益权归新股东了。

回答人：chenyiwei
不是。不能因为过渡期损益归新股东就认为基准日就是购买日。新股东只有在取得股权的前提下才能享有过渡期损益，而股权取得日还是要根据购买日五项标准判断的，因此过渡期损益的归属不是判断购买日的考虑因素。

提问人：shao123193 时间：2017-06-25 16:41:39
陈版主，麻烦问下A公司吸收合并全资子公司B公司，董事会决议合并基准日为 2016 年 12 月 31 日，但是直到 2017 年 5 月 31 日才签订吸收合并协议，被吸收B公司 1 月-5月也正常进行账务处理，直到 5 月底才进行吸收合并账务处理，那现在的吸收合并重组日是都是 5 月31 日了呢，那董事会对于吸收合并的基准日需不需要进行调整呢？ 谢谢。

回答人：chenyiwei
基准日只是确定交易方案的财务数据的所属日期，因此不论实际完成日是哪天，基准日都是无需调整的。会计处理还是依据实际交易完成日的情况作出。

提问人：shao123193 时间：2017-06-25 17:15:38
追问：那A公司吸收合并B公司的账务也是以B公司 2017 年 5 月 31 日的账面数据为基础进行合并了吗？

回答人：chenyiwei
是的。

提问人：fang123412 时间：2018-04-18 10:35:38
麻烦问下版主，如果条款达成基准日到处置日的收益归购买方所有，对于出售股权的一方而言，是不是就不用合并这部分收益了。如果条款没打成，是不是就要继续合并这部分利润。比较着急，望版主回复一下

回答人：chenyiwei
无论如何都必须合并该子公司的损益。构成持有待售的情形除外。